【裁判字號】    97,易緝,6
【裁判日期】    970630
【裁判案由】    違反毒品危害防制條例
【裁判全文】
臺灣臺東地方法院刑事判決               97年度易緝字第6號
公  訴  人  臺灣臺東地方法院檢察署檢察官
被      告  乙○○
                    （現於臺灣臺東監獄另案執行中）
上列被告因違反毒品危害防制條例案件，經檢察官提起公訴（96
年度毒偵字第533 號），被告於本院準備程序中為有罪之陳述，
經裁定進行簡式審判程序，判決如下：
    主  文
乙○○施用第二級毒品，累犯，處有期徒刑柒月。
    事  實
一、乙○○前於民國89年間因施用毒品案件，經本院以89年度毒
    聲字第454 號裁定送觀察、勒戒，經觀察、勒戒後，認有繼
    續施用毒品之頃向，又經本院以90年度毒聲字第8 號裁定令
    入戒治處所施以強制戒治，嗣經停止戒治，餘戒治期間付保
    護管束，於91年1月4日保護管束期滿，並由臺灣臺東地方法
    院檢察署檢察官於同年月5日以91年度戒毒偵字第3號不起訴
    處分確定在案；又於95年間因故意犯施用第二級毒品案件，
    經本院以95年度易字第20號判處有期徒刑5月確定，於96年3
    月8 日徒刑縮刑期滿執行完畢，猶不知悔改，竟基於施用第
    二級毒品甲基安非他命之犯意，於96年9 月26日為警採尿前
    96小時內某時，在臺東縣卑南鄉初鹿村「中天電動遊藝場」
    之廁所內，以將甲基安非他命置入玻璃球、而燒烤吸食煙氣
    之方式，施用毒品甲基安非他命1 次。嗣經其同意為警採集
    其尿液檢體送驗，呈第二級毒品甲基安非他命、安非他命類
    陽性反應，而悉上情。
二、案經臺東縣政府警察局關山分局報告臺灣臺東地方法院檢察
    署檢察官偵查起訴。
    理  由
一、本件被告乙○○所犯係死刑、無期徒刑、最輕本刑為3 年以
    上有期徒刑以外之罪，亦非高等法院管轄之第一審案件，而
    被告於本院行準備程序中就被訴事實為有罪之陳述，經告知
    被告簡式審判程序之旨並聽取當事人意見後，本院依刑事訴
    訟法第273條之1第1 項規定，裁定進行簡式審判程序，合先
    敘明。
二、上揭犯罪事實，業據被告於本院審理中坦承不諱，又被告為
    警查獲後所採集之尿液經送檢驗結果，呈甲基安非他命陽性
    反應，有慈濟大學濫用藥物檢驗中心檢驗總表、臺東縣政府
    警察局關山分局違反毒品危害防制條例案採驗尿液名冊各 1
    件在卷可稽。再者，被告前因施用毒品案件，經本院裁定送
    觀察、勒戒後，認有繼續施用毒品之頃向，又經本院裁定令
    入戒治處所施以強制戒治，經停止戒治付保護管束期滿後，
    由臺灣臺東地方法院檢察署檢察官以91年度戒毒偵字第3 號
    不起訴處分確定在案；又於95年間因施用第二級毒品，經本
    院以95年度易字20號判處有期徒刑5 月確定，於96年3月8日
    縮刑期滿執行完畢，此有臺灣高等法院被告前案紀錄表附卷
    可參，是被告乃經強制戒治完畢釋放後，5 年內再犯施用毒
    品之犯行，至為灼然。綜上，足證被告前開自白與事實相符
    ，罪證明確，犯行洵堪認定。
三、毒品危害防制條例於92年7月9日修正公布，自93年1月9日施
    行，其中第20條、第23條將施用毒品之刑事處遇程序，區分
    為「初犯」及「5年內再犯」、「5年後再犯」。依其立法理
    由之說明：「初犯」，經觀察、勒戒或強制戒治後，應為不
    起訴處分或不付審理之裁定；經觀察、勒戒或強制戒治執行
    完畢釋放後，「五年內再犯」者，因其再犯率甚高，原實施
    之觀察、勒戒及強制戒治既已無法收其實效，爰依法追訴或
    裁定交付審理。至於經觀察、勒戒或強制戒治執行完畢釋放
    後，「5 年後再犯」者，前所實施之觀察、勒戒或強制戒治
    已足以遮斷其施用毒品之毒癮，為期自新及協助其斷除毒癮
    ，仍適用「初犯」規定，先經觀察、勒戒或強制戒治之程序
    。從而依修正後之規定，僅限於「初犯」及「5 年後再犯」
    二種情形，始應先經觀察、勒戒或強制戒治程序。倘被告於
    5 年內已再犯，經依法追訴處罰，縱其第三次（或第三次以
    上）再度施用毒品之時間，在初犯經觀察、勒戒或強制戒治
    執行完畢釋放5年以後，已不合於「5年後再犯」之規定，且
    因已於「5 年內再犯」，顯見其再犯率甚高，原實施觀察、
    勒戒或強制戒治，已無法收其實效，即應依該條例第10條處
    罰（最高法院95年第7 次刑事庭會議決議參照）。本件被告
    於強制戒治後5 年內已再犯，並經依法追訴處罰，則本次再
    度施用毒品，雖在初犯經強制戒治執行完畢釋放5 年以後，
    然已不合於「5年後再犯」之規定，附此敘明。
四、查甲基安非他命屬毒品危害防制條例第2 條所列之第二級毒
    品，核被告所為，係犯毒品危害防制條例第10條第2 項之施
    用第二級毒品罪。被告因施用第二級毒品甲基安非他命而持
    有甲基安非他命之低度行為，為其施用之高度行為所吸收，
    不另論罪。被告前因犯毒品案件，經本院以95年度易字第20
    號判處有期徒刑5 月確定，於96年3月8日縮刑期滿執行完畢
    ，亦有上開前案紀錄表可按，其於刑之執行完畢後5 年內故
    意再犯本罪，為累犯，應加重其刑。爰審酌被告於強制戒治
    後，仍不知警惕，不思尋求正當之身心發展，竟又施用足以
    導致精神障礙、性格異常，甚至造成生命危險之毒品，戕害
    一己之身心健康，對社會治安可能之危害程度非微，惟其於
    犯罪後尚能坦承犯行等一切情狀，量處如主文所示之刑。
據上論斷，應依刑事訴訟法第273條之1第1項、第299條第1 項前
段，毒品危害防制條例第10條第2 項，刑法第11條前段、第47條
第1項，判決如主文。
本案經檢察官甲○○到庭執行職務。
中    華    民    國    97    年    6     月    30    日
                  刑事第三庭    法  官  蔡玉雪
以上正本證明與原本無異。
如不服本判決應於收受本判決後10日內向本院提出上訴書狀；上
訴書狀應敘述具體理由。未敘述上訴理由者，應於上訴期間屆滿
後20日內向本院補提理由書狀（均須按他造當事人之人數附繕本
）。「切勿逕送上級法院」。
                                書記官  陳昭穎
中    華    民    國    97    年     6    月    30    日
附錄本案論罪科刑法條全文：
毒品危害防制條例第10條
施用第一級毒品者，處六月以上五年以下有期徒刑。
施用第二級毒品者，處三年以下有期徒刑。


司法院資訊處製作；財團法人民間司法改革基金會備份。
